臺灣高等法院臺中分院刑事判決
110年度上訴字第961號
上  訴  人  臺灣南投地方檢察署檢察官
被      告  黃麗珠
選任辯護人  洪嘉蔚律師
上列上訴人因被告傷害案件，不服臺灣南投地方法院110年度審
訴字第40號中華民國110年4月6日第一審判決（起訴案號：臺灣
南投地方檢察署109年度偵字第5059號），提起上訴，本院判決
如下：
    主  文
上訴駁回。
    理  由
一、公訴意旨略以：被告乙○○（下稱被告）為成年人，因故對未
    滿18歲之告訴人即少年丙○○（民國00年00月生、真實姓名年
    籍資料詳卷，下稱甲男）不滿，竟於109年4月25日18時許，
    前往甲男位於南投縣埔里鎮之住處（地址詳卷），基於故意
    傷害少年身體之犯意，徒手毆打甲男，致甲男因此受有頭部
    未明示部位鈍傷、前胸壁挫傷、左側肩部關節疼痛等傷害，
    因認被告涉犯兒童及少年福利與權益保障法第112條第1項前
    段、刑法第277條第1項之成年人故意對少年犯傷害罪嫌等語
    。
二、按「宣傳品、出版品、廣播、電視、網際網路或其他媒體對
    下列兒童及少年不得報導或記載其姓名或其他足以識別身分
    之資訊：為刑事案件、少年保護事件之當事人或被害人。
    行政機關及司法機關所製作必須公開之文書，除前項第3款
    或其他法律特別規定之情形外，亦不得揭露足以識別前項兒
    童及少年身分之資訊」，兒童及少年福利與權益保障法第69
    條第1項第4款、第2項定有明文。查本件告訴人甲男為民國9
    4年年10月生，係未滿18歲之少年（詳卷內之真實姓名年籍
    對照表），依上開規定，本院製作必須公開之判決書，自不
    得揭露足以識別該告訴人身分之資訊，對於告訴人及其父母
    之姓名年籍（下稱甲父、甲母）及其等住處之地址等足資識
    別身分之資訊（亦均詳卷內之真實姓名年籍對照表），均予
    以隱匿。
三、按告訴乃論之罪，告訴人於第一審辯論終結前得撤回其告訴
    ；又告訴經撤回者，應諭知不受理之判決，且得不經言詞辯
    論為之，刑事訴訟法第238條第1項、第303條第3款、第307
    條分別定有明文。本件被告經檢察官提起公訴，係涉犯兒童
    及少年福利與權益保障法第112條第1項前段、刑法第277條
    第1項之成年人故意對少年犯傷害罪嫌，依同法第287條前段
    規定，須告訴乃論。而本案係由甲男本人於警詢時提出告訴
    ，其法定代理人即甲父、甲母並未提出獨立告訴等情，此有
    告訴人甲男、甲父、甲母之警詢筆錄附卷可參（見警卷第6
    、8、10頁）。然告訴人甲男及甲父、甲母業於原審法院繫
    屬期間之110年3月30日，在該院民事調解室，與被告成立調
    解，並經告訴人當場撤回本案告訴，且甲男、甲父、甲母均
    在聲明撤回告訴狀之具狀人欄親自簽名等情，業據告訴人甲
    男、甲父、甲母於本院審理中陳稱無訛（見本院卷第96-97
    頁），且有原審法院調解成立筆錄、聲明撤回告訴狀附卷可
    參（見原審卷第37-39頁），揆諸前揭說明，原審爰不經言
    詞辯論，依法為公訴不受理之判決，於法並無不合。
四、本院駁回檢察官上訴之說明：
　  檢察官依告訴人請求提起上訴，上訴意旨略以：告訴人與被
    告成立調解之條件，係以被告願意道歉為前提，然被告竟未
    依約表示道歉，顯有欺騙告訴人之情，則調解是否成立，調
    解條件是否為告訴人之本意，非無再予確認之餘地。又告訴
    人基於誤認成立調解而撤回本案之刑事告訴，其是否如知該
    調解有誤，被告不為履行調解條件，即不為當庭撤回刑事告
    訴之意思表示，或撤回其撤回刑事告訴之意思表示，亦非無
    疑云云。惟查：
　㈠刑事訴訟之告訴權，性質上屬於人民在公法上之權利，故撤
    回告訴為訴訟上之意思表示，與民法規定之意思表示效果有
    所不同，且撤回告訴如出自撤回告訴人之自由意志而為之意
    思表示，於其撤回告訴時，即生撤回之效力（最高法院93年
    度台非字第133號裁判意旨參照）。其次，撤回告訴，係訴
    訟上之行為，並非私法上之契約行為，民法上關於表意瑕疵
    之規定並不適用之，是除告訴人因自由意志嚴重受影響而撤
    回告訴，方有可能影響撤回告訴之效力外，告訴人在第一審
    辯論終結前，以書狀或言詞表示撤回告訴之意思即生效力，
    尚不容告訴人因事後反悔而恣意主張其撤回告訴有何意思表
    示瑕疵或錯誤可言。
　㈡關於告訴人及甲父、甲母於原審係基於自由意志成立調解，
    並當場由告訴人撤回告訴等情，業據甲母於本院審理中陳稱
    ：調解時我先生想說這件事已經圓滿結束，大家就算了，後
    來回家我越想越不對，收到法院判決又說可以上訴，我才要
    求我兒子請求檢察官上訴等語（見本院卷第97頁），甲父於
    本院審理中陳稱：調解成立之後，我大女兒聽到我兒子被打
    覺得很無辜，後來收到判決書後面寫20天內可以上訴，我大
    女兒提醒我，我就決定不願意原諒被告，就請檢察官上訴等
    語（見本院卷第98頁），核與告訴人指稱調解成立係出於其
    本人之意思自由，嗣後係因父母認為不想原諒被告，始請求
    檢察官上訴等情節相符（見本院卷第96頁），足認告訴人及
    其法定代理人於原審法院所成立之調解及撤回告訴等程序，
    均出於其等之本意，且意思表示並未受外力干擾而均具有任
    意性，則本件撤回告訴自已生合法之效力，自不容其等事後
    之片面反悔而否定其法律效果，且甲父、甲母顯誤認原審判
    決所載上訴期間之教示規定，係容許其等得對被告再行表達
    訴追犯罪之意，其等所執情詞，要無可採。至告訴人及甲父
    、甲母雖均指稱被告並未當場道歉云云，然被告堅稱：我於
    調解成立時已當場向對方表達歉意等語，且有調解委員報告
    書所載「聲請人意見：同意相對人的道歉（誤載為「謙」）
    、相對人意見：道歉（誤載為「謙」）表示誠意」附卷可參
    （見原審卷第33頁）」，則被告於同日倘無任何表達歉意之
    言語或舉動，甲父何以認為本案已圓滿結束，而不欲再行追
    究之理，衡情同日之調解亦無輕易成立之餘地，是告訴人及
    甲父、甲母所指摘上情，顯與事實不符，無可採信。
　㈢綜上說明，檢察官並未提出具體證據，徒憑告訴人所指情詞
    泛稱本件撤回告訴不生效力云云，業經本院論駁如上，其上
    訴為無理由，應予駁回。 
據上論斷，應依刑事訴訟法第368條，判決如主文。
本案經檢察官王元隆提起公訴，檢察官廖秀晏提起上訴，檢察官
甲○○到庭執行職務。
中　　華　　民　　國　　110 　年　　7 　　月　　27　　日
     　      刑事第十二庭    審判長法　官  張國忠     
　　　　　　　　      　　　　　　 法　官  陳  葳       
                                    
　　　　　　　　　　　      　　　 法　官  劉敏芳
以上正本證明與原本無異。
檢察官得上訴。
如不服本判決應於收受送達後20日內向本院提出上訴書狀，其未
敘述上訴理由者，並得於提起上訴後20日內向本院補提理由書狀
（均須按他造當事人之人數附繕本）「切勿逕送上級法院」。 

　　　　　　　　　　　　　　       書記官  施耀婷 
　　　　　　　　　　　　　　　　　 
中　　華　　民　　國　　110 　年　　7 　　月　　27　　日